【裁判字號】    99,台上,479
【裁判日期】    990127
【裁判案由】    妨害性自主
【裁判全文】
最高法院刑事判決              九十九年度台上字第四七九號
上  訴  人  甲○○
選任辯護人  李漢鑫律師
上列上訴人因妨害性自主案件，不服台灣高等法院中華民國九十
八年五月十五日第二審更審判決（九十八年度上更(一)字第四二號
，起訴案號：台灣士林地方法院檢察署九十一年度偵續一字第八
號），提起上訴，本院判決如下：
    主  文
原判決撤銷，發回台灣高等法院。
    理  由
本件原判決認定○○○○交響樂團於民國八十九年十月二十九日
起至同年十一月十二日止，組團前往西班牙進行巡迴演奏之參訪
活動，上訴人甲○○係該團小號首席團員，並擔任西班牙巡迴演
奏表演之第一組組長，結識以○○○○身分參與該次活動之臨時
團員即被害人Ａ女（姓名年籍資料詳卷）。○○○○交響樂團於
西班牙時間西元二０００年十一月八日（下稱案發當日）中午，
下榻在西班牙巴賽隆納之○○○○飯店，上訴人因被害人乖巧聽
話並順從權威，認其年少可欺而有機可乘，遂於同日下午二時許
，以其○○○號房間之內線電話聯繫被害人，向被害人謊稱至其
房間內集合，再與其他團員一同外出用餐，而誘騙被害人至其房
間，被害人不疑有他而依約前往。上訴人先佯與被害人坐在床緣
聊天片刻，並不時以手拍被害人肩膀示好，旋竟基於強制性交之
犯意，突然起身強行將被害人推倒在床，兩腳跨坐壓在被害人大
腿上，不顧被害人之拒絕及抵抗，以一手壓住被害人之右肩，一
手強行將被害人上身襯衫之扣子解開，再將被害人襯衫往上翻掀
，並繞到被害人身後將其胸罩勾釦解開，倉促間將被害人胸罩後
緣勾釦旁之網狀部分扯破乙角，並將被害人胸罩往上翻掀，而違
反被害人之意願親吻其臉部及上半身，續將被害人之外褲及內褲
強行褪去，並向被害人表示：「不要緊張，我不會傷害妳，也不
會讓妳懷孕」等語，雖被害人一直表示不要這樣，且欲以手將其
推開，但因被害人身材高壯且力氣較大，致被害人無法抗拒，而
強行將生殖器插入被害人之陰道內抽動數次，並於即將射精之際
將生殖器抽離，而在被害人體外射精，以此強暴之方法，違反被
害人之意願而強制性交得逞，之後並告訴被害人稱：「這種事最
好不要說出去，若妳要說出去，我也無法阻止妳」等語，嗣被害
人因遭強制性交後感覺下體疼痛，即進入浴室內檢視發現下體流
血，隨即奪門而出返回自己房間。被害人於同日晚間之演出，因
突發上開事故而遲到，經團員詢問有無異狀時，被害人因恐他人
發現而告以無事。被害人於返國前並因各種因素，而隱忍上情未
予揭發，嗣被害人父母於被害人返國後，發現被害人行為及情緒
異常，經追問後始獲悉上情。○○○○交響樂團於八十九年十一
月二十日上午，召開八十九年第一次考績委員會會議，上訴人於
會中坦承在上開飯店房間內，有拉被害人之手及親吻被害人臉頰
，嗣經○○市政府文化局將上訴人記一大過及停聘等情。因而維
持第一審論處上訴人對於女子以強暴而為性交罪刑之判決，駁回
檢察官及上訴人在第二審之上訴，固非無見。
惟查：(一)、證據取捨與其價值之判斷，固屬於事實審法院自由行
使之職權，但此項判斷職權之行使，不論有罪或無罪之判決，其
前後標準須相一致，否則即有判決理由矛盾之違法。依原判決理
由之記載，上訴人否認有上述對被害人為強制性交之犯行，而原
判決於理由欄一、(四)論述：被害人之母於九十年二月二十日在檢
察官偵查中之供述，未經具結，於法不合，難認有證據能力等情
，是否說明被害人之母於檢察官偵查中，因未經依法具結，其相
關證述各情為無證據能力？乃原判決認定上訴人有前揭犯行，復
又援引被害人之母於檢察官偵查中之供述（原判決第十頁第二至
三行），為其主要論據之一。然稽諸被害人之母於檢察官偵查中
該部分供述筆錄之記載，亦係未經依法具結（九十一年度偵續一
字第八號卷第一四一至一五０頁）。致上訴意旨得援引上情據以
指摘，其就證據能力說明及援引之標準不一，難謂於法無違，遽
行判決，尚有未合。(二)、證據之取捨與事實之認定，固由事實審
法院本於職權自由判斷，但其判斷不能違反經驗法則及論理法則
，否則其自由判斷之職權行使，即與採證法則有違。原判決於事
實欄認定記載：上訴人於案發當日以房間之內線電話聯繫被害人
，向被害人謊稱至其房間內集合，再與其他團員一同外出用餐，
而誘騙被害人至其房間，被害人不疑有他而依約前往，致遭上訴
人強制性交得逞；於理由欄論述說明：○○○○交響樂團前往西
班牙巡迴演奏表演之期間，西班牙之天氣寒冷，首都馬德里之最
低溫為八十九年十一月十日之攝氏零下一點二度，最高溫為同年
十月三十日之攝氏十八點八度，至於同年十一月八日當天最低溫
為三點五度，最高溫為十點八度，此有交通部中央氣象局九十二
年一月二十二日中象參字第０九二００００二五八號函，及所檢
附之馬德里氣溫及天氣表附卷可佐。另○○○○交響樂團八十九
年西班牙巡迴演出手冊注意事項中，亦載明西班牙當地氣溫約八
至二十度。衡情於此寒冷之天氣，當係穿著長袖、外套或厚重之
禦寒衣服，此亦據證人即參與西班牙巡迴演奏表演之該團團員蘇
○○、陳○秀、吳○○、張○○、黃○芬、謝○○、陳○琦、朱
○○、郭○○、黃○溪、彭○○、蔡○○等人結證屬實（原判決
第十五頁第三十行至第十六頁第十二行）等情。苟俱屬無訛，則
被害人因聽信上訴人於電話中之謊言，誤以為係要與其他團員外
出用餐，而前往上訴人飯店房間集合，依原判決上開認定記載論
述說明，被害人斯時是否應係穿著長袖、外套或厚重之禦寒衣服
？乃原判決認定上訴人有前揭犯行，復又援引被害人供述：「．
．．．．（案發）當天我穿無袖襯衫，下身著牛仔褲，襯衫內有
著無袖內衣背心式細肩帶及內衣（指胸罩）」（原判決第八頁第
五至六行），即與被害人因聽信上訴人於電話中之謊言，誤以為
要與其他團員外出用餐，而前往上訴人飯店房間集合，應係穿著
長袖、外套或厚重之禦寒衣服等情，不盡相符之供述，為其主要
論據之一。而原判決上開認定記載各情實情如何，其與本件事實
如何及如何為法律之適用攸關，自應詳予調查釐清論述說明。乃
原審就上情未詳予調查研求論述說明，逕以上開與經驗法則及論
理法則不盡相符之理由，即為不利上訴人之認定，致上訴意旨得
據以指摘被害人相關指訴不實，遽行判決，難昭折服。(三)、犯罪
事實應依證據認定，有罪之判決書，應於理由內記載認定犯罪事
實所憑之證據及其認定之理由，否則即有理由不備之違法。原判
決於事實欄認定記載：○○○○交響樂團於八十九年十一月二十
日上午，召開八十九年第一次考績委員會會議，上訴人於會中坦
承在上開飯店房間內，有拉被害人之手及親吻被害人臉頰等情。
然上訴人於原審審理中僅承認：被害人於案發當日有進其房間聊
天（原審卷第一七九頁）。乃原判決僅於理由欄內說明各單位召
開考績會，所製作之會議紀錄，依刑事訴訟法第一百五十九條之
四規定為有證據能力（原判決理由欄一、(二)）等情，而未說明其
於事實欄為上開認定記載，所依憑之證據及理由為何，其理由欠
備，遽行判決，尚有未洽。上訴意旨指摘原判決不當，尚非全無
理由。按第三審法院應以第二審判決所確認之事實為判決基礎，
刑事訴訟法第三百九十四條第一項前段定有明文。原判決上述之
違背法令，影響於事實之確定，本院無可據以為裁判，應將原判
決撤銷，發回原審法院更為審判。
據上論結，應依刑事訴訟法第三百九十七條、第四百零一條，判
決如主文。
中    華    民    國  九十九  年    一    月  二十七  日
                      最高法院刑事第一庭
                          審判長法官  董  明  霈
                                法官  林  茂  雄
                                法官  張  祺  祥
                                法官  林  錦  芳
                                法官  洪  昌  宏
      本件正本證明與原本無異
                                      書  記  官
中    華    民    國  九十九  年    二    月    三    日
                                                      ｓ

司法院資訊處製作；財團法人民間司法改革基金會備份。
